【裁判字號】    90,上易,1710
【裁判日期】    900720
【裁判案由】    詐欺等
【裁判全文】
臺灣高等法院高雄分院刑事判決          九十年度上易字第一七一號
    上訴人  台灣屏東地方法院檢察署檢察官
    被  告  丙○○
    被  告  乙○○
    共同選任辯護人  楊雪貞律師
右上訴人因被告詐欺等案件，不服臺灣屏東地方法院九十年度易字第四七八號中華民
國九十年七月二十日第一審判決（起訴案號：臺灣屏東地方法院檢察署八十五年度偵
字第一八四九號），提起上訴，本院判決如左：
      主      文
上訴駁回。
      理      由
一、本案經本院審理結果，認原審以不能證明被告丙○○、乙○○犯罪，論知均無罪
    判決，核無不當，應予維持，並引用原審判決書所記載之理由。
二、檢察官依告訴人甲○○之聲請，上訴意旨雖又指稱：本案係屬訴訟詐欺性質，原
    審未傳告訴人到庭說明，遽為無罪判決不當等情。本院多次傳喚告訴人未到庭，
    其代理人林幸郎律師指稱：被告丙○○於八十三年三月十二日始委託被告乙○○
    簽訂工程合約，原起造人仍繼續興建二樓完成，被告乙○○係自三樓興建，此有
    付款明細表可憑，被告乙○○已收受被告丙○○之工程款新臺幣（下同）廿五萬
    元、一百三十六萬元、九百三十四萬元，被告二人共同矇騙法院，以承攬工程款
    二千二百四十萬元未付，以法定抵押權聲請參予分配，其偽造文書及詐欺未遂明
    確，苟被告丙○○未付工程款與被告乙○○，何以被告乙○○未對被告丙○○之
    財產查封及對之取得債權名義，足見被告二人共同詐欺等情。
三、惟查：
  (一)被告丙○○於八十三年三月十二日，與被告乙○○簽訂工程合約，將其承受郭重
    亨未完工之十四戶三樓住宅，委由被告乙○○繼續施工，每戶工程款為一百三十
    六萬元，因工程進行中未能付款，每戶加計利息二十四萬元，共計一百六十萬元
    ，該十四戶住宅經告訴人甲○○聲請法院查封拍賣，被告乙○○以每戶造價一百
    六十萬元，十四戶共計二千二百四十萬元，而依法定抵押權名義參予分配等情，
    為被告二人所供承，並有臺灣屏東地方法院八十四年度執字第九五二號、八十四
    年度拍字第一四二二號執行卷影本，及被告乙○○所提出之工程合約書影本五份
    （丙○○名義六戶、蔡漢川名義二戶、巴碧慧名義四戶、李蔡玉娟名義一戶、吳
    蔡玉藍名義一戶）附卷可稽。
  (二)告訴人代理人提出之付款明細表影本三紙、其上固有「乙○○」之簽名，但被告
    乙○○否認與上開系爭房屋有關。其中一百三十六萬元部分，有被告丙○○簽名
    代收，據丙○○供稱係蔡瑞湖委託乙○○建造房屋，所繳納之款等情，此由丙○○簽名代收可明。如係丙○○付款與乙○○，顯無由丙○○代收之可能。另二紙
    付款明細表影本，為被告乙○○所否認，而告訴人又未能提出原本以供審認，自
    不能執此為被告乙○○已有收受上開工程款之依據。
  (三)前開系爭房屋之工程進度，基礎及一樓樑板，在八十二年一月七日前完成，二樓
    樑板在八十三年四月十六日完成，三樓樑板在八十三年五月十九日完成，而於八
    十四年四月一日完工申請使用執照，此有屏東縣政府工務局九十一年一月廿一日
    九一屏工建字第０一五五號函、統計表及建造執照影本、使用執照影本等在卷足
    憑。是被告乙○○於八十三年三月十二日與被告丙○○訂立契約時，二樓之樑板
    尚未完成甚明。證人郭重亨所證其將系爭房屋交與被告丙○○時，已興建到三樓
    ，三樓樓板已蓋好云云，尚非真實可採。被告乙○○以總價二千二百四十萬元承
    攬被告丙○○之上開工程，因被告丙○○於工程進行中未能付款，而於八十四年
    十月五日以法定抵押權執行名義參予分配，尚無使公務員登載不實公文書罪或詐
    欺取財罪之犯行。至被告乙○○未對被告丙○○聲請強制執行或取得債權名義，
    據其指稱因丙○○已無財產可供查封拍賣。而被告乙○○就系爭房屋已有法定抵
    押權存在，則其是否有再取得債權名義，自無關緊要。
  (四)綜上所，尚查無確切證據可認定被告二人有訴訟詐欺之犯行。上訴意旨執前詞
    指摘原判決不當，難認有理由，應予駁回。
據上論斷，應依刑事訴訟法第三百六十八條、第三百七十三條，判決如主文。
本案經檢察官林應華到庭執行職務。
中    華    民    國        九十一      年      七      月    二十三    日
                              臺灣高等法院高雄分院刑事第五庭
                                  審判長法官  吳水木
                                        法官  趙文淵
                                        法官  洪慶鐘
右正本證明與原本無異。
不得上訴。
                                      書記官  彭筱瑗
中    華    民    國        九十一      年      七      月    二十四    日
                                                                      Ｈ
附件
臺灣屏東地方法院刑事判決                            九十年度易字第四七八號
    公  訴  人  臺灣屏東地方法院檢察署檢察官
    被      告  丙○○  男五十五歲（民國○○○年○月○日生）
                        住高雄市三民區○○○路一七一號
                        身分證統一編號：Ｔ一六六三二四六號
    被      告  乙○○  男五十五歲（民國○○○年○○月○日生）
                        住屏東縣長治鄉○○村○○路四二七之一號
                        身分證統一編號：Ｔ一一八九二四五號
    共      同
    選任辯護人  楊雪貞  律師
右被告因詐欺等案件，經檢察官提起公訴（八十五度偵字第一八四九號）本院判決如
左：
    主  文
丙○○、乙○○均無罪。
    理  由
一、公訴意旨略以：案外人郭重亨於民國八十一年六間，向郭芳秀、郭秋君、郭信池
    、郭冠慶、郭方瑞及李采娥等人承攬屏東縣恆春鎮○○段二三五之六地號凱撤大
    別墅工程，嗣因郭重亨興建部分工程後，無力再完工，乃將上述工程於八十二年
    三月至七月間，轉讓予被告丙○○興建，被告丙○○接手後，又將上開工程交由
    被告乙○○興建；而郭芳秀、郭秋君、郭信池、郭冠慶、郭方瑞及李采娥等人因
    積欠甲○○票款新台幣（下同）五百萬元未還，甲○○乃於八十四年四月六日向
    本院聲請查封拍賣郭芳秀、郭秋君、郭信池、郭冠慶、郭方瑞及李采娥等人定作
    之上開房屋，計編號Ａ１、Ａ６、Ｂ１、Ｂ４、Ｂ５、Ｂ６、Ｂ７、Ｂ８、Ｂ９
    、Ｂ１０、Ｂ１１、Ｂ１２、Ｃ１、Ｃ２等戶屋，以清償票款；詎被告乙○○明
    知其承攬上開房屋之登工程款每戶造價不過六十四萬四千七百元（計二戶）或六
    十七萬三千六百元（計十戶）或一百三十四萬四千三百元（計一戶），全部工程
    造價為八百七十二萬五千元，且施工進度僅達全部工程之百分之三十五至四十五
    之間，依市價估算，實際造價僅約一千三百零七萬元，卻獲悉甲○○向本院聲請
    查封拍賣上開房屋後，夥同被告蔡壽在於不詳時地，在屏東市區丙○○住處，簽
    署不實之工程合約，提高每戶工程造價為一百六十萬元，以此不實之方法謊報工
    程造價為二千二百四十萬元，再於八十四年十月五日向本院聲請以法定抵押權人
    之身分優先參與債權分配，致本院准以二千二百四十萬元列入優先債權，嗣因民
    事強制執行案件無人應買而付強制管理，而無價金可供分配。致其債權並未受償
    而詐欺未遂，因認其二人犯有刑法第二百十四條之使公務員登載不實罪及刑法第
    三百三十九條第三項、第一項之詐欺未遂罪嫌。
二、按犯罪事實應依證據認定之，無證據不得推定其犯罪事實，又被告犯罪不能證明
    者，應為其無罪之諭知，刑事訴訟法第一百五十四條、第三百零一條第一項分別
    定有明文。
三、公訴人認被告乙○○、丙○○二人有上開犯行，無非以屏東縣政府就上開工程報
    價情形函稱：上開工程施工進度為百分之三十五至四十五之間，依上述施工進度
    核定造價為三百九十一萬九千九百三十四元，縱依證人即屏東縣政府建管課承辯
    人陳基泉所稱：上述申報之工程造價較市價約低三分之一，則估算上述工程進度
    之實際造價亦僅約一千三百零七萬元為主要根據。惟訊之被告乙○○、丙○○二
    人否認有上開犯行，辯稱：伊等所興建之上開房屋已經建造完成，當時估算施工
    費用為每戶一百三十六萬元，加上補貼利息損失，合計一百六十萬元並無虛報工
    程款等語
四、經查：（一）、被告接手興建凱撤大別墅工程時，上開房屋僅興建至二樓砌磚，
    嗣被告於八十四年一月間已大抵興建完成，有現埸相片可參，再理現場完成細部
    工作後，被告乙○○於八十四年四月間向屏東縣政府建設局申報竣工，取得使用
    執照，此有使用執照影本附卷可參，公訴人卻指稱僅完工百分之三十五至四十五
    之間，顯有誤會。（二）、公訴事實指稱被告承攬上開房屋之工程造價為八百七
    十二萬五千元，且施工進度僅達全部工程之百分之三十五至四十五之間，依市價
    估算，實際造價僅約一千三百零七萬元，惟公訴人並未指出依何憑據及運算方法
    得出上開數據，顯係憑空想像，自不足採。（三）、上開房屋之申報工程造價為
    新台幣九百三十六萬九千七百元，有分析表可參（偵查卷第二一二頁），而實際
    興建市價依民間行情約為申報工程造價之三倍以上，此據證人即屏東縣政府建管
    課承辦人張基泉證述明確（本院九十年七月六日審判筆錄），據此，上開房屋之
    實際造價顯已達二千八百萬元以上，即使依該分析表所載被告等接手之申報進度
    為百分之三十五至百分之四十五，總平均為百分之三十七、六，則被告乙○○完
    工比率為百分之六十二、四，核定造價應為五百八十四萬六千六百九十三元，而
    實際興建市價依民間行情約為申報造價之三倍以上，已如前述，則被告乙○○所
    興建房屋市價約在一千七百五十四零七十九元至二千三百三十八萬六千七百七十
    二元之間，足證被告當時估算每戶工程款為一百三十六萬元，補貼利息損失以每
    戶一百六十萬元計價，並無虛報工程款之事實。況本件被告二人簽訂工程契約之
    時間係在八十三年間，當時即已核算每戶工程造價為一百三十六萬元，此有工程
    合約書可參，其當時不可能料想他人會對該房子聲請強制執行，因此，其估算之
    上開金額應為真實（若高估價款，丙○○顯不可能同意，因對其本人不利），再
    者被告乙○○亦支出費用達一千七百五十九萬一千五百二十七元，有現金支出傳
    票為憑，益見被告乙○○所稱每戶工程費為一百三十六萬元，加上補貼期間丙○○從未支付款項所產生之利息損失，合計一百六十萬元，應係屬實，堪予採信。
    （四）、況本件上開房屋既為被告丙○○所建造，其既為房屋所有權人（其所提
    之第三人異議之訴已獲勝訴判決確定，見卷附之民事判決書），竟遭他人對之強
    制執行，聲請執行法院查封拍賣，被告丙○○、乙○○二人為確保權利，乃分別
    提起第三人異議之訴及實施其法定抵押權，其等之所以會如此作為，實為保障自
    身之權益，根本談不上有共謀詐欺行為（因為房子本來就是丙○○的，自己豈會
    聯合他人對自己本人詐欺），公訴人認其有詐欺行為，亦明顯事實有違。本件公
    訴人所舉之證據資料並不能證明被告二人有詐欺及使公務員登載不實之犯行，此
    外，復查無其他確切證據足以證明被告等有公訴人所指上開犯行，其等犯罪即屬
    不能證明，爰為其等無罪之諭知。
據上論斷，應依刑事訴訟法第三百零一條第一項，判決如主文。
本案經檢察官趙燕利到庭執行職務。
中      華      民      國      九十      年      七    月    二十    日
                                          法  官    黃國永
右正本證明與原本無異。
對於本判決如有不服應於收受送達後十日內向本院提出上訴書狀上訴於台灣高等法院
高雄分院並按他造當事人之人數附具繕本。
                                          書記官    李勝群
中      華      民      國      九十      年      七    月    二十    日


司法院資訊處製作；財團法人民間司法改革基金會備份。
